臺灣高雄地方法院刑事判決　　　　　　　94年度訴字第3707號
公　訴　人　臺灣高雄地方法院檢察署檢察官
被　　　告　甲○
選任辯護人　曾清山律師
上列被告因殺人未遂案件，經檢察官提起公訴（94年度核退偵字
第613 號），本院判決如下：
    主  文
本件公訴不受理。
    理  由
一、公訴意旨略以：被告甲○與被害人蔡正國（起訴書誤載為蔡
    國正）係鄰居關係，詎被告於民國94年6 月14日晚間9 時許
    ，在高雄縣大寮鄉○○村○○路204 號住處，與被害人因車
    輛停車糾紛發生口角後，竟基於殺人之犯意，持家中水果刀
    乙把，往被害人右側胸部猛刺乙刀，致被害人受有右側胸穿
    刺開放性傷口並伴有血胸之傷害，於送醫治療後，始倖免於
    難，案經被害人之配偶乙○○提出告訴，因認被告所為係犯
    刑法第271 條第2 項、第1 項殺人未遂罪嫌等語。
二、按殺人與傷害之區別，應以有無殺意為斷，即行為人於下手
    時有無決意取被害人生命為準；行為人於行為當時，主觀上
    是否有殺人之故意，除應斟酌其使用之兇器種類、攻擊之部
    位、行為時之態度與表示外，尚應深入觀察行為人與被害人
    之關係、衝突之起因、行為當時所受之刺激、下手力量之輕
    重，被害人受傷之情形及行為人事後之態度等各項因素綜合
    予以研析（最高法院20年非字第104 號、78年臺上字第5216
    號判例意旨意旨參照）。
三、本件公訴意旨認被告涉犯刑法第271 條第2 項、第1 項之殺
    人未遂罪嫌，乃係以被告於警詢中之供述、告訴人即被害人
    配偶乙○○之指訴、診斷證明書及水果刀1 把扣案，玆為論
    據。訊據被告固不否認於上開時、地以水果刀刺及被害人之
    情，惟堅詞否認有殺人之故意，並辯稱：當天是被害人喝醉
    酒到我家爭執停車的事情，我一時氣憤才持正在削水果的刀
    子刺傷被害人，我沒有要殺被害人的意思等語。經查：
(一)證據能力方面：
    被告甲○同意證人即被害人蔡正國、證人即告訴人乙○○於
    警詢中所為之陳述，及財團法人長庚紀念醫院（高雄分院）
    94年6 月14日診斷證明書、病危通知書各1 份，均得作為證
    據，本院審酌前開證人於警詢中所為陳述及前開書面作成時
    之狀況，俱認為適當，依刑事訴訟法第159 條之5 第1 項，
    應均有證據能力。
(二)實體方面：
  1.被告與被害人係鄰居關係，彼此間並無恩怨，業據證人蔡正
    國於警詢中陳述屬實（臺灣高雄地方法院檢察署94年度核退
    偵字第613 號卷，下稱偵卷，第3 頁），而堪認定，則參諸
    常理，已難認被告對相識且互無仇隙之被害人，存有任何殺
    害之動機。
  2.本案事故乃係導因於被害人先行往被告家門口前理論停車位
    問題，嗣進而與適持扣案水果刀在門口處削水果之被告為此
    發生口角，被告方順手持該水果刀攻擊被害人，並刺中被害
    人之肚子，亦據證人蔡正國於警詢中陳述綦詳（偵卷第3 頁
    ），自堪信屬實。本案衝突之起因既僅為停車細故，衡情，
    常人本不致為此即萌生殺人犯意；又被告於雙方發生口角爭
    執後，乃係以適在手中之水果刀攻擊被害人，復另無何刻意
    挑選攻擊工具之情事，從而檢察官以扣案水果刀極為銳利一
    節，逕行推論被告具備殺害被害人之犯意，也尚嫌率斷。
  3.被告持水果刀在被害人右側腹部位造成乙處3x1 公分之穿透
    傷，且傷勢造成被害人右側血胸，評估血胸若從大血管出血
    或張力性，有可能危及生命，有財團法人長庚紀念醫院（高
    雄分院）94年12月12日 (94) 長庚院高字第4B2516號函復之
    鑑定意見暨附被害人急診病歷在卷足憑（本院卷第至頁）。
    被害人身上之穿刺傷既為3x1 公分而非甚大、甚深，顯見被
    告用力非猛，再參諸前業認明之被告係在口角爭執後，以適
    在手中之水果刀資為攻擊工具乙節，已堪信被告並非出於蓄
    意、而應僅係一時之情緒衝動，始發動攻擊，則其自無暇思
    考水果刀究刺及被害人何處，且亦無餘裕慮及可能導致之後
    果，是故亦難執被告所致被害人之右側腹傷勢已然引發血胸
    ，而可能危及生命此一事後之客觀結果，遽謂被告早於發動
    或遂行攻擊行為時，確已具有致被害人於死之主觀犯意。至
    ：
    (1)證人乙○○於警詢中，雖陳稱被害人之傷口甚深云云（高
      雄縣政府警察局林園分局行案偵查卷宗，下稱警卷，第4
      頁），然與前揭長庚醫院函覆之被害人急診病歷有異，顯
      與事實不符，本無足為不利於被告之認定。
    (2)卷附該院94年6 月14日（即本案事發日）診斷證明書與同
      日之病危通知單上（警卷第5 頁），固分別有「（被害人
      之傷勢為）右側『胸』壁穿刺開放性傷口」、「（被害人
      ）經醫生認為病情『已』至病危狀況」等異於首揭急診病
      歷與鑑定意見之載記，然急診時所出具之診斷證明書與病
      危通知單等文書，乃係醫師於緊急施救之際，暫先判定被
      害人傷勢之大致位置與概略狀況所載記、製發者，精確性
      本不及施救後仍持續觀察填載之病歷紀錄與據此而為之鑑
      定意見，自較無足採信，檢察官另執此斷認被告具備殺人
      犯意，也尚有未合。
  4.本案爭執經過，除被害人、被告本人與其妻、其子4 人外，
    並無其他人在場，而被告以水果刀刺及被害人後，旋即將刀
    子取出並站立原處，另被害人則急忙往住處之方向跑去；又
    被告於事發翌日立即委託其子前往醫院與被害人商討和解事
    宜，雙方嗣於事發約2 週後之94年7 月1 日間，在高雄縣大
    寮鄉調解委員會達成和解，被告並當場賠付被害人新臺幣5
    萬元以填補全數損害等情，業據證人蔡正國於偵查中結證明
    確（偵卷第15至16頁），並有高雄縣大寮鄉調解委員會94年
    7 月1 日94年調字第251 號調解書1 份（偵卷第6 頁）在卷
    可資佐據，足認被告乃在欠缺可有效阻止其繼續攻擊被害人
    之情況下，自行停手而無接續攻擊被害人之行為；且被告也
    旋即託人與被害人洽商和解，並已償付被害人金錢以填補其
    損害，則若被告確有致被害人於死之犯意，焉可能如此？
  5.綜上，本院審酌被告並無殺害被害人之動機、本案衝突乃偶
    因停車細故而起，常人當不致因此蒙生殺人犯意、被害人傷
    勢並非甚大甚深、被告並非蓄意下手且無接續之攻擊行為、
    被告於事後旋與被害人洽商和解，並業已償付被害人金錢等
    一切情狀後，認被告自始至終應均無致被害人於死之意，被
    告關於其並無殺人犯意之所辯，合於真實，可堪採信。此外
    ，本院復查無其他積極證據足資認定被告存有殺人犯意，是
    核被告以水果刀攻擊被害人之所為，乃係犯刑法第277 條第
    1 項之普通傷害罪，公訴意旨認被告所為係犯同法第271 條
    第2 項、第1 項之殺人未遂罪嫌，容有誤會。
四、末按告訴乃論之罪，告訴人於第一審辯論終結前，得撤回其
    告訴；又告訴經撤回者，法院應諭知不受理之判決，刑事訴
    訟法第238 條第1 項，及第303 條第3 款分別定有明文。查
    本案被告經檢察官提起公訴，認其涉犯刑法第271 條第2 項
    、第1 項之殺人未遂罪嫌，惟本院認公訴意旨此部分尚有誤
    會，被告以水果刀攻擊被害人之所為，乃係犯刑法第277 條
    第1 項之普通傷害罪，均業如前述，而該罪依同法第287 條
    前段之規定，係屬告訴乃論之罪甚明；又告訴人業於本院準
    備程序期日中，當庭以言詞撤回告訴，有本院準備程序筆錄
    1 份可按（本院卷第18頁），揆諸首揭法文規定意旨，爰不
    經言詞辯論，逕為諭知不受理之判決。
據上論斷，應依刑事訴訟法第303 條第3 款、第307 條，判決如
主文。
中　　華　　民　　國　　94　　年　　12　　月　　28　　日
                  刑事第十庭  審判長法  官  徐美麗
                                    法  官  楊淑珍
                                    法　官  莊珮吟
以上正本證明與原本無異。
如不服本判決，應於判決送達後10日內，向本院提出上訴狀。
中　　華　　民　　國　　94　　年　　12　　月　　28　　日
                                    書記官  蔡妮君
